【裁判字號】    98,交聲,257
【裁判日期】    980922
【裁判案由】    違反道路交通管理處罰條例
【裁判全文】
臺灣宜蘭地方法院交通事件裁定         98年度交聲字第257號
移
異  議  人
即受處分人  甲○○
上列受處分人因違反道路交通管理處罰條例案件，對於交通部公
路總局臺北區監理所宜蘭監理站於民國98年6月22日所為之處分
（原處分案號：宜監字第裁43-ZIQ000365號），聲明異議，本院
裁定如下：
    主  文
異議駁回。
    理  由
一、按汽車行駛於高速公路、快速公路或設站管制之道路，不遵
    使用限制、禁止、行車管制及管理事項之管制規則者，處新
    臺幣（下同）3千元以上6千元以下罰鍰；前項道路內車道應
    為超車道，超車後，如有安全距離未駛回原車道，致堵塞超
    車道行車者，處汽車駕駛人6千元以上1萬2千元以下罰鍰；
    除前二項外，其他違反管制規定之行為，處駕駛人6百元以
    上1千2百元以下罰鍰，道路交通管理處罰條例第33條第3項
    定有明文。又按違反道路交通管理事件統一裁罰標準及處理
    細則第5條規定：「處理違反道路交通管理事件，有關文書
    送達之程序，依行政程序法之規定。」而依行政程序法第74
    條第1項：「送達，不能依前二條規定為之者，得將文書寄
    存送達地之地方自治或警察機關，並作送達通知書兩份，一
    份黏貼於應受送達人住居所、事務所、營業所或其就業處所
    門首，另一份交由鄰居轉交或置於該送達處所信箱或其他適
    當位置，以為送達。」、同條第2項並規定：「前項情形，
    由郵政機關為送達者，得將文書寄存於送達地之郵政機關。
    」、民事訴訟法第138條第2項規定：「寄存送達，自寄存之
    日起，經10日發生效力。」亦均有明文。
二、本件受處分人即異議人甲○○駕駛車牌號碼2055-PH號自用
    小客車，於民國97年7月31日晚間10時50分許，沿國道5號行
    駛，於駛進收費站繳費時，未申裝OBU而行駛ETC車道而未依
    標誌指示過站繳費，經警舉發，以受處分人有違反道路交通
    管理處罰條例第33條第3項之違規而掣單舉發。嗣因受處分
    人於逾舉發通知單上所載應到案日期向原處分機關提出申訴
    ，經原處分機關函請原舉發單位調查結果，仍認受處分人有
    上開未依標誌指示過站之違規行為，原處分機關乃於98年6
    月22日依道路交通管理處罰條例第33條第3項及違反道路交
    通管理事件統一裁罰標準表之規定裁處罰鍰1,200元在案。
三、訊據受處分人固不否認有於上開時間駕駛車牌號碼2055-PH
    號自用小客車，於未申裝OBU而行駛於ETC車道等情不諱，惟
    矢口否認有何違規之行為，辯稱：頭城收費站之前都是人工
    收費，現在換成ETC車道，當時沒有明顯的標示說已經換成
    ETC車道，害我誤闖，而且我也沒有收到罰單云云。經查：
（一）頭城收費站ETC車道於97年7月30日開通，高工局及ETC營
      運單位遠通電收公司於開通前，即先行於各媒體發布新聞
      ，並於開通前後持續利用各種管道（如沿路可變電子看板
      提醒），廣為宣導注意該ETC車道，以呼籲行經該站之用
      路人，應依指定車道行駛以避免誤闖車道發生危險，且站
      區亦新增相關交管措施配合行車，如增繪電子收費車道地
      面導引標線「〈〈ETC〉〉」，引導用路人行駛電子收費
      車道，另近票亭處有「大客車靠右行駛採人工收費」、「
      人工收費靠右行駛」、「電子收費小型車靠左」預告標誌
      牌，以及票證指示牌由原「持回數票」轉換為「電子收費
      ETC」等情，此有交通部臺灣區○道○○○路局頭城收費
      站98年5月14日高頭稽字第0980001085號函在卷可稽，故
      可知受處分人於97年7月31日行經國道5號頭城收費站時，
      該站業已新增設ETC車道，除事前於廣播、電子看板宣導
      外，且於接近站區之位置，亦有多項指示、導引標誌，以
      顯示ETC車道之位置，受處分人自不可諉為不知，且於行
      經收費站時，本應注意減速行駛並保持車距，受處分人縱
      於事前並不知悉已增設ETC車道，於行近收費站時，亦當
      可明顯見聞該ETC車道之指示，則若受處分人有減速行駛
      ，自亦可按其標示之注意而及早變換車道行駛，故受處分
      人辯稱沒有明顯標示導致誤闖云云，自屬無據。
（二）受處分人雖又辯稱其並未收受違規之罰單云云，然依內政
      部警政署國道公路警察局送達證書所示，受處分人前開「
      行駛高速公路，於駛進收費站繳費時，未依標誌指示過站
      繳費」之舉發違反道路交通管理事件通知單（公警局交字
      第ZIQ00365號），業已於97年10月3日寄存送達於受處分
      人位於宜蘭縣宜蘭市○○路○段108巷39號之地址，依前揭
      規定，經10日即已生合法送達之效力，故受處分人前開辯
      解，亦屬無據。
四、綜上所述，受處分人駕駛前揭汽車於上開時、地有行駛高速
    公路，於駛進收費站繳費時，未依標誌指示過站繳費之違規
    行為，事證明確，原處分機關依道路交通管理處罰條例第33
    條第3項及違反道路交通管理事件統一裁罰基準表規定，裁
    處受處分人罰鍰1,200元，核無違誤，本件受處分人之異議
    無理由，應予駁回。
據上論斷，應依道路交通案件處理辦法第19條，裁定如主文。
中    華    民    國    98    年    9     月    22    日
                  交通法庭法  官  鄭貽馨
以上正本證明與原本無異。
如不服本裁定，應於裁定送達後5日內，向本院提出抗告狀。（
應附繕本）
                          書記官  高雪琴
中    華    民    國    98    年    9     月    22    日


司法院資訊處製作；財團法人民間司法改革基金會備份。
